【裁判字號】    96,訴更一,2
【裁判日期】    970125
【裁判案由】    損害賠償
【裁判全文】
臺灣新竹地方法院民事判決             96年度訴更一字第2號
原      告  甲○○○○
法定代理人  庚○○
訴訟代理人  林家駿律師
複代理人    乙○○
被      告  台新國際商業銀行股份有限公司竹北分公司
法定代理人  己○○
訴訟代理人  戊○○
            丁○○
            丙○○
上列當事人間請求損害賠償事件，本院於民國96年12月25日言詞
辯論終結，判決如下：
    主      文
被告應給付原告新臺幣壹佰零捌萬陸仟貳佰陸拾元，及自民國九
十六年十月十二日起至清償日止，按年息百分之五計算之利息。
訴訟費用由被告負擔。
本判決第一項於原告以新臺幣拾陸萬貳仟零捌拾柒元為被告供
擔保後，得假執行；但被告如於假執行程序實施前以新臺幣壹佰
零捌萬陸仟貳佰陸拾元為原告預供擔保，得免為假執行。
    事實及理由
甲、程序部分：
一、按訴狀送達後，原告不得將原訴變更或追加他訴。但有下列
    各款情形之一者，不在此限：二、請求之基礎事實同一者；
    ；三、擴張或減縮應受判決事項之聲明者；七、不甚礙被告
    之防禦及訴訟之終結者；民事訴訟法第255條第1項第2款、
    第3款、第7款分別定有明文。又原告於判決確定前，得撤回
    訴之全部或一部，但被告已為本案之言詞辯論者，應得其同
    意；民事訴訟法第262條第1項亦有規定。上開條文所規定「
    請求之基礎事實同一」，係指變更或追加之訴與原訴之主要
    爭點有其共同性，各請求所主張之利益在社會生活上可認係
    屬同一或關連之紛爭，而就原請求之訴訟及證據資料，於繼
    續審理時，在相當程度範圍內具有同一性或一體性，得期待
    於後請求之審理予以利用，俾先後兩請求在同一程序得加以
    解決，避免重複審理者，自屬之。判斷是否合於民事訴訟法
    第255條第1項第2款規定「請求之基礎事實同一」，應考慮
    被告之防禦權是否受到不利益及在訴訟之過程，准予為訴之
    變更、追加後，原來已經進行過之訴訟資料與證據資料，有
    無繼續使用之可能性及價值；最高法院90年度台抗字第287
    號、90年度台抗字第519號裁判意旨可資參照。
二、本件原告原以甲○○○○管理委員會名義起訴，主張被告台
    新國際商業銀行股份有限公司、同銀行竹北分公司、天母分
    公司及銀行行員辛○○、壬○○等人漏未查證，將屬原告所
    有之存款誤認係訴外人庚○○所有，於本院民事執行處對訴
    外人庚○○為強制執行時，將該等款項支付予訴外人庚○○
    之債權人，依侵權之法律關係，訴請被告賠償新臺幣（下同
    ）1,086,260元，及自起訴狀繕本送達之翌日起至清償日止
    ，按年息百分之5計算之利息。嗣於訴訟進行中，改以甲○
    ○○○名義起訴，主張被告台新國際商業銀行股份有限公司
    竹北分公司雖誤將原告寄託之金錢陳報法院執行處執行完畢
    ，但兩造間之消費寄託關係仍然存在，依消費寄託之法律關
    係，訴請被告給付1,086,260元，及自準備書狀送達翌日起
    至清償日止，按年息百分之5計算之利息。是原告上開所為
    ，核屬訴之變更，因該變更之訴與原訴中就原告是否為消費
    寄託契約當事人之主要爭點有其共同性，各請求利益之主張
    在社會生活上可認為具關連性，而原請求之訴訟及證據資料
    ，於審理繼續進行在相當程度範圍內具有一體性，得期待於
    後請求之審理予以利用，故宜於同一訴訟程序審理，藉以一
    次解決紛爭，俾符合訴訟經濟之要求，對於被告之程序權保
    障亦無不利影響，而原告聲明變更部分，復為單純減縮應受
    判決事項之聲明，且於被告同意下，撤回對被告台新國際商
    業銀行股份有限公司、同銀行天母分公司及辛○○、壬○○
    等人之請求，是依前開說明，原告所為訴之變更及撤回，程
    序上並無不合，應予准許。
三、本件原告即甲○○○○與其主任委員庚○○，業於民國93年
    向主管機關新竹縣政府完成寺廟登記在案，有新竹縣寺廟登
    記表、新竹縣政府寺廟登記證在卷可佐，依監督寺廟條例第
    6條第1項之規定，具有權利能力，即有當事人能力，自得提
    起本件訴訟。
乙、實體部分：
一、原告主張：
(一)、按寄託物為代替物時，如約定寄託物之所有權移轉於受寄人
    ，並由受寄人以種類、品質、數量相同之物返還者，視為消
    費寄託。自受寄人受領該物時起，準用於消費借貸之規定；
    消費寄託，如寄託物之返還，定有期限者，寄託人非有不得
    已之事由，不得於期限屆滿前請求返還，前項規定，如商業
    上另有習慣者，不適用之；寄託物為金錢時，推定其為消費
    寄託；民法第602條、第603條分別定有明文。又存款於銀行
    ，係保管金錢之價格為目的，其存款無利息者，固甚明顯，
    即在有利息者，利息之支付，亦不過為其附隨目的。故其契
    約之性質，為消費寄託。銀行接受無償存款，其與存戶間乃
    屬金錢寄託關係，金錢寄託物為金錢時，推定受寄人無返還
    原物之義務，僅需返還同一數額。再受寄人僅需返還同一數
    額者，寄託物之利益及危險，於該物交付時，移轉於受寄人
    。而存款倘係遭第三人冒領，受損害乃銀行，存款人對於銀
    行仍非不得行使寄託物返還請求權，不能謂其權利已受損害
    ，而認銀行及其職員應負損害賠償責任；司法院34年院解字
    第3018號解釋及最高法院55年台上字第3018號判例亦可參考
    。
(二)、緣原告先前委由原告之法定代理人即訴外人庚○○指派會計
    向被告開戶（當時為新竹市第十信用合作社竹北分社，嗣該
    信用合作社由被告概括承受），開戶時，原告之會計向被告
    表示欲以天后宮管理委員會名義開戶，被告承辦人員表示需
    要管理委員會之統一編號申請登記證明等文件才可准許，因
    該名會計當時只有甲○○○○管理委員會之章及訴外人庚○
    ○之個人身分證、印章，為免往返奔波，方以訴外人庚○○
    之證件及印章開戶便宜行事，惟被告知悉該次開戶之戶頭及
    其後存入該社存款，實際上均係原告所有，而原告之存摺封
    面、定存單及存款單副根上，或載明為「甲○○○○」、「
    甲○○○○管理委員會」，或於定存單存款人後以手寫加註
    「甲○○○○」字樣，並蓋上承辦職員之印章，被告自承此
    舉是讓訴外人庚○○或原告方便分辨才加註，足見原告與被
    告之間存在消費寄託法律關係。又原告已依法為寺廟登記，
    組織型態為管理委員會制，並有名下之財產所有權，庚○○
    則為負責人，亦有向稅捐機關申請稅籍編號設立在案，具有
    法人身分。
(三)、嗣因訴外人庚○○對另一訴外人有限責任新竹第一信用合作
    社負擔債務，經本院94年度執字第13016號強制執行案件執
    行時，訴外人有限責任新竹第一信用合作社查悉訴外人庚○
    ○之財產後，聲請將訴外人庚○○對被告之存款債權強制執
    行，被告不查，將原告所有之活期存款76,260元、存本取息
    儲蓄存款存單150,000元及定期存款存單860,000元，總計1,
    086,260元，誤為訴外人庚○○個人所有，於扣押該等款項
    後送交本院民事執行處給付訴外人有限責任新竹第一信用合
    作社，惟依首揭說明，兩造間之消費寄託關係仍然存在，原
    告仍得對被告行使寄託物返還請求權。至訴外人庚○○個人
    債務因此得到清償，導致被告受有損害，乃被告如何對訴外
    人庚○○主張之問題。又兩造間定期存款期限已分別於95年
    間期滿，活期存款部分，雖未約定期限，但依銀行與存戶間
    約定之習慣，亦得隨時請求返還，爰依消費寄託之法律關係
    請求被告返還上開款項。
(四)、原告為此聲明：
(1)、被告應給付原告1,086,260元，及自準備書狀送達翌日起至
    清日止，按年息百分之5計算之利息。
(2)、訴訟費用由被告負擔。
(3)、原告願供擔保，請准宣告假執行。
二、被告抗辯如下：
(一)、按民事訴訟法第40條第3項固規定「非法人之團體，設有代
    表人或管理人者，有當事人能力。」，並可據此規定，認非
    法人團體於民事訴訟得為確定私權請求之人或為其相對人。
    惟此乃程序法對非法人團體認其有形式上之當事人能力，尚
    不能因之謂非法人團體有實體上之權利能力；最高法院67年
    度台上字第865號判例可供參考。本件原告雖為非法人團體
    ，於訴訟程序中具備當事人能力，惟不若一般自然人或法人
    享有權利能力，更遑論具有與被告成立存款契約之行為能力
    。參照財政部76年12月3日台財融字第760269913號函有關教
    會向銀行融資即開立存款帳戶之規定，該管機關就教會公款
    可否以教會名義申請開立存款帳戶一節解釋如下：「查教會
    團體如具法人資格，當可以教會名義申請開立存款帳戶；非
    法人之團體，則僅能以私人名義辦理存款。惟如持有主管機
    關登記證照或核准成立或備案文件之團體得申請開立存款帳
    戶。」。查原告之法定代理人庚○○於87年1月20日及87年3
    月5日，分別向被告所概括承受原新竹市第十信用合作社竹
    北分社辦理開立存款手續時，因原告不具法人資格，訴外人
    庚○○且未持有主管機關核准原告成立之登記證照或備案文
    件，原新竹市第十信用合作社竹北分社依上開規定僅以訴外
    人庚○○之名義開立存款帳戶，則當初與原新竹市第十信用
    合作社竹北分社成立存款契約者為訴外人庚○○而非原告，
    原告且從未檢附任何證明文件向被告聲請變更存戶或存款利
    息所得主體，故就被告立場而言，訴外人庚○○方為被告之
    債權人，上開帳戶存款形式上屬於訴外人庚○○之財產，存
    款利息亦以訴外人庚○○為所得人，故被告接獲本院針對訴
    外人庚○○對被告存款債權之扣押及收取命令時，自得按執
    行命令所載內容就訴外人庚○○之存款債權予以扣押及執行
    ，而身為原告法定代理人之庚○○於收受執行命令時既未代
    表原告聲明異議，訴外人庚○○顯亦認知上開存款為其個人
    所有。
(二)、原告既自承：原告當時委由負責人庚○○指派委員會會計向
    被告開戶，於開戶時，原告之會計即表示欲以天后宮管理委
    員會之名義開戶，然當時被告之承辦人員向會計稱，欲以管
    理委員會之名義開戶，需要管理委員會之統一編號申請登記
    證明等文件方能開戶，當時會計未攜帶相關證明資料，僅有
    甲○○○○管理委員會之章及庚○○個人之身分證、印章，
    為免往返奔波，方直接用庚○○之證件印章開戶便宜行事等
    情。核依上揭財政部函令所示，倘原告於開戶初始提出經主
    管機關之登記證照、核准成立或備案之「甲○○○○管理委
    員會」相關文件，被告自得受理以「甲○○○○管理委員會
    」之團體名義開立存款帳戶，不會衍生任何爭議致有本件訴
    訟。事實上，係因原告無法提出相關證明文件，為免往返奔
    波之考量，「將就」以訴外人庚○○個人之名義申請開立存
    款帳戶便宜行事，則與被告成立存款契約之當事人即為訴外
    人庚○○。至於原告與訴外人庚○○間實質財產如何支配，
    為其等內部關係，與被告無涉，且非被告所得知悉。因此，
    不得因原告曾「試圖」以「甲○○○○管理委員會」之名義
    開立存款帳戶之行為，逕認該存款帳戶係原告所有，而得由
    原告向被告主張任何權利之荒謬結論。
(三)、被告於94年12月29日接獲本院94年度執字第13016號執行命
    令扣押訴外人庚○○存款；於95年2月13日接獲本院收取命
    令；於95年2月14日以台新作集字第9401534號函覆本院，並
    將訴外人庚○○之存款（含定存單）強制解約後解繳至訴外
    人有限責任新竹第一信用合作社。而銀行實務上若遇法院扣
    押客戶之存款為定存，且銀行已開立定存單予客戶時，皆係
    由銀行以「強制解約」之方式將客戶之定期存款金額逕行解
    款交付予執行法院或債權人，根本無須由客戶提出定存單正
    本予銀行，再由銀行辦理解約之必要。故原告提出數紙定存
    單之正面記載存款人之姓名以電腦打字部分皆載明為訴外人
    庚○○，足以證明存款戶名為訴外人庚○○（手寫「甲○○
    ○○」之部分非存款帳戶之戶名）。原告企圖混淆視聽，竟
    在定存單背面之「解約時請簽蓋原留印鑑」欄位處自行蓋上
    「甲○○○○管理委員會主任委員庚○○」之章，同時加蓋
    「95.3.7」之日期章，擬藉此「證明」該定存單之戶名為「
    甲○○○○管理委員會」。然原告不知，訴外人庚○○之定
    存遭法院扣押並由被告於95年2月14日以「強制解約」方式
    將存款解繳至新竹第一信用合作社，自斯時起，訴外人庚○
    ○對被告返還寄託物之請求權即無復存在，又何來原告於95
    年3月7日得以在定存單背面之「解約時請簽蓋原留印鑑」欄
    位處自行蓋上「甲○○○○管理委員會主任委員庚○○」之
    章，而向被告聲請解約？
(四)、被告辦理扣押之程序如下：(1)、確認執行命令內容。(2)、依
    執行命令所載之身分證字號輸入系統，核對本行系統戶名與
    身份証字號是否與執行命令所載相符，列印資料並依來文執
    行金額圈存存款。(3)、覆核用印回文。(4)、回覆扣押處理狀
    況予分行知悉。辦理收取之程序如下：(1)、確認執行命令內
    容。(2)、依執行命令所載之身分證字號輸入系統，核對本行
    系統戶名與身份證字號是否與執行命令所載相符，列印資料
    。(3)、確認系統之圈存金額與執行命令案號。(4)、收取款項
    如屬活期儲蓄存款，則由作業單位轉開本行支票；如屬定存
    ，因有中途解約定存利息打8折的問題，會先通知分行承辦
    人員處理解約事宜（基於服務立場，如可連絡上客戶，亦由
    分行人員一併知會），並由分行將客戶定存解約後之金額撥
    入款項至作業單位，再由作業單位轉開本行支票。(5)、覆核
    用印回文。(6)、回覆收取處理狀況予分行知悉。查被告之承
    辦人員承辦本案係依據法院來文內容及依上述程序辦理，亦
    無何疏失可言。
(五)、本件與被告成立存款契約關係者確為訴外人庚○○無誤，至
    於存摺及存單加註「甲○○○○」或「天后宮」之字樣，乃
    係依葉員為方便管理財產之要求所為，蓋存摺及存單之性質
    並非有價證券，該等加註實質上亦不影響契約之主體性，故
    被告基於服務客戶立場而同意配合註記，惟與被告成立存款
    契約之主體仍應回歸申請開戶文件所載主體認定之。另原告
    雖稱相關定存單除有「庚○○」之名字外亦有手寫「甲○○
    ○○」之字樣，推論該款項為原告所有云云，然此係方便訴
    外人庚○○內部管理之要求所為，已如上述，且查帳號0000
    0000000000（即存單號碼ZC0000000號）、00000000000000
    （即存單號碼ZC0000000號）、00000000000000（即存單號
    碼ZC0000000號）及00000000000000（即存單號碼ZC0000000
    號）存本取息儲蓄存款，及帳號00000000000000（即存單號
    碼ZA0000000號）、00000000000000（即存單號碼ZA0000000
    號）、00000000000000（即存單號碼ZA0000000號）、00000
    000000000（即存單號碼ZA0000000號）及00000000000000（
    即存單號碼ZA0000000號）定期存款之存單，僅載訴外人庚
    ○○為存戶，未併註記「甲○○○○」，倘如原告所推論，
    則上開存款應當為訴外人庚○○所有，原告不應為任何爭執
    ，其卻一併主張該存款為其所有，顯見原告單以相關存單戶
    名同時載有「甲○○○○」等字句逕以推論所有權歸屬，自
    相矛盾。
(六)、縱使法院認為應以戶名記載作為表彰金錢債權之所有權人之
    憑據，惟帳號00000000000000、00000000000000、00000000
    000000及00000000000000存本取息儲蓄存款，及帳號000000
    00000000、00000000000000、00000000000000、0000000000
    0000、00000000000000定期存款之存單，戶名均以訴外人庚
    ○○之姓名表示，該等部分均非原告對被告之金錢債權，是
    原告起訴請求之數額，亦非如起訴狀所載之金額。
(七)、被告為此聲明：
(1)、原告之訴及假執行之聲請均駁回。
(2)、訴訟費用由原告負擔。
(3)、如受不利之判決時，被告願供擔保，請准宣告假執行。
三、兩造不爭執之事實：
(一)、訴外人庚○○於87年1月20日及同年3月5日，以個人名義向
    原新竹市第十信用合作社申請開戶，嗣新竹市第十信用合作
    社與被告合併，由被告繼受該合作社之權利、義務。另甲○
    ○○○則於93年9月16日為寺廟登記。
(二)、本院受理94年度執字第13016號清償票款強制執行事件後，
    依該案件債權人之請求，於94年12月26日以94執舜字第1301
    6號函令被告就訴外人庚○○對於被告之存款債權中，於6,5
    67,561元，及自84年8月1日起至清償日止，按年百分之10.5
    計算之利息，與自84年9月1日起逾期6個月內，按上開利率
    百分之10，超過6個月，按上開利率百之分20計算之違約金
    範圍內，予以扣押。
(三)、被告收到上開函令後，以台新作集字第9416556號函及94015
    34號函回覆本院訴外人庚○○之存款額經中途解約後，扣押
    款項共1,121,820元，該等款項包含帳號00000000000000號
    內之76,260元及定存單號碼ZC0000000號、ZA0000000號、ZA
    0000000號（以上均150,000元）、ZA0000000號、ZA0000000
    號、ZC0000000號、ZA0000000號（以上均80,000元）、ZC00
    00000號、ZC0000000號（以上均120,000元）等定期存款，
    共1,086,260元。嗣被告將上開1,086,260元交予本院分配給
    訴外人庚○○之債權人。
(四)、被告依本院函令扣押上開帳戶存款1,086,260元，均為原告
    所有。
四、得心證之理由：
    本件兩造爭執之處應為：(1)原告是否為上開1,086,260元存
    款契約之當事人？(2)原告如為存款契約當事人，其請求被告
    返還上開款項有無理由？茲分述如下：
(一)、原告為上開存款契約之當事人：
(1)、查上開1,086,260元存款均係原告所有，而原告於87年間委
    由主任管理委員庚○○指派會計申請開戶時，原欲以「甲○
    ○○○管理委員會」名義開戶，因被告之承辦人員表示需要
    管理委員會之統一編號申請登記證明等文件始可開戶，該名
    會計未攜帶相關證明資料，身上僅有甲○○○○管理委員會
    之章及庚○○個人之身分證、印章，為免往返奔波，乃以訴
    外人庚○○名義開戶便宜行事，惟為使訴外人庚○○方便管
    理財產，應訴外人庚○○之要求，在帳號00000000000000號
    活期存摺封面、存單號碼ZC0000000號、ZA0000000號、ZC00
    00000號、ZC0000000號等存款存單上加註「甲○○○○」或
    「天后宮」字樣，上開款項之帳戶或存單（即包含存單號碼
    ZA0000000號、ZA0000000號、ZA0000000號、ZC0000000號等
    存款存單），則均約定以「甲○○○○管理委員會」及「主
    任委員庚○○」等印章為往來印鑑等情，為兩造所不爭執，
    並有上開活期存摺封面1份、庚○○開戶與印鑑資料各2份及
    上開存單9份在卷可佐，堪認原告以管理委員會名義開戶不
    成，乃與被告約定以訴外人庚○○名義開戶，且以「甲○○
    ○○管理委員會」及「主任委員庚○○」等印章為雙方往來
    印鑑，被告為區隔原告與訴外人庚○○之不同，另同意在存
    摺或部分存單上加註「甲○○○○」或「天后宮」字樣之事
    實，則本件形式上固以庚○○為存款名義人，但被告對於原
    告以自己為契約當事人存款之情，應知悉甚詳，觀諸上開開
    戶過程與兩造留存上開印鑑之約定、其後原告存款時，繳款
    人載明「甲○○○○管理委員會」，有原告提出被告並不爭
    執之新竹市第十信用合作社存款單8張在卷可佐及被告在存
    摺或部分存單上加註「甲○○○○」、「天后宮」等字樣，
    更足證明上情，是原告主張其為上開存款契約之當事人，洵
    非無據。至上開存款帳戶之利息歸訴外人庚○○所得一節，
    固為兩造所不爭執，並有被告提出之扣繳憑單明細資料1份
    在卷可佐，惟此為兩造約定以訴外人庚○○為存款名義人之
    當然結果，尚難以此認為訴外人庚○○為上開存款契約之當
    事人。而本院對上開存款為執行命令時，訴外人庚○○是否
    代表原告聲明異議，容為原告與訴外人庚○○間內部管理之
    問題，亦無從據以否定原告契約當事人之地位。
(2)、被告固另辯稱原告於開戶時為非法人團體，不具法人資格，
    不若一般自然人或法人享有權利能力，遑論具有與被告成立
    存款契約之行為能力云云。查本件活存帳戶經本院扣款日期
    為95年2月14日；存款存單約定期間均於94年至95年間等情
    ，有活期存摺及存款存單共10份在卷可佐，而原告業於93年
    間向新竹縣政府為寺廟登記，有權利能力，已如上述，原告
    自得與被告成立存款契約，因被告明確知悉原告為上開存款
    契約之當事人，已如上述，原告為寺廟登記後，是否更改先
    前與被告約定之戶名，甚或直接以原告名義存入款項，洵為
    原告自身利益之考量，實與契約當事人之認定無關。
(3)、綜上，原告主張其為上開存款之契約當事人，尚屬有據，被
    告所辯之詞，則不足信，則原告為上開存款契約之當事人，
    應可認定。
(三)、原告請求被告返還1,086,260元存款為有理由：
    按寄託物為代替物時，如約定寄託物之所有權移轉於受寄人
    ，並由受寄人以種類、品質、數量相同之物返還者，視為消
    費寄託。自受寄人受領該物時起，準用於消費借貸之規定；
    消費寄託，如寄託物之返還，定有期限者，寄託人非有不得
    已之事由，不得於期限屆滿前請求返還。前項規定，如商業
    上另有習慣者，不適用之；寄託物為金錢時，推定其為消費
    寄託；民法第602條、第603條分別定有明文。又金融機關與
    客戶間之活期存款契約，具有消費寄託之性質，客戶得隨時
    請求返還寄託物，最高法院57年度台上字第2965號判例可供
    參考。查上開00000000000000號帳戶為活期存款帳戶；存單
    號碼ZC0000000號、ZC0000000號存款存單，均於95年2月5日
    到期、存單號碼ZA0000000號存款存單，於95年1月10日到期
    、存單號碼ZA0000000號存款存單，於95年1月2日到期、存
    單號碼ZA0000000號存款存單，於95年1月12日到期、存單號
    碼ZA0000000號存款存單，於95年1月2日到期、存單號碼ZA0
    000000號存款存單，於95年7月1日到期、存單號碼ZC000000
    0號存款存單，於95年3月8日到期、存單號碼ZC0000000號存
    款存單，於95年3月20日到期等情，則有上開存款存單各1份
    在卷可佐，堪認上開存款存單均已屆期，是依首揭說明，原
    告請求被告返還活期存款中76,260元、已到期之4筆80,000
    元、2筆120,000元及3筆150,000元之定期存款，合計1,086,
    260元（計算式：76,260＋80,000×4＋120,000×2＋150,00
    0×3＝1,086,260）為有理由。
五、綜上所述，本件原告主張其為上開款項消費寄託之契約當事
    人，依消費寄託之法律關係，請求被告返還上開活期與定期
    存款合計1,086,260元，及自準備書狀繕本送達翌日即96年1
    0月12日起至清償日止，按年息百分之5計算之利息，為有理
    由，應予准許。
六、原告及被告分別陳明願供擔保，聲請宣告假執行及免假執行
    ，經核並無不合，爰分別酌定相當之擔保金額宣告之。
七、本件事證已臻明確，兩造其餘攻擊防禦方法經審酌後，認於
    判決結果均不生影響，爰不一一論述。
八、據上論結，本件原告之訴為有理由，依民事訴訟法第78條、
    第390條第2項、第392條第2項，判決如主文。
中    華    民    國    97    年    1    月    25     日
                  民事第一庭  法  官  林昌義
以上正本係照原本做成。
如對本判決上訴，須於判決送達後20日內向本院提出上訴狀。
中    華    民    國    97    年    1    月    25     日
                              書記官  馮玉玲


司法院資訊處製作；財團法人民間司法改革基金會備份。
